臺灣臺北地方法院刑事判決　　　　　　　95年度訴字第2073號
公　訴　人　臺灣臺北地方法院檢察署檢察官
被　　　告　乙○○
選任辯護人　游朝義律師
　　　　　　岳　珍律師
上列被告因妨害自由等案件，經檢察官提起公訴（95年度偵字第
5425號），本院判決如下：
    主  文
乙○○共同連續乘他人急迫貸以金錢，而取得與原本顯不相當之
重利，處有期徒刑參月，如易科罰金，以銀元參佰元即新臺幣玖
佰元折算壹日。
其餘被訴部分無罪。
    事  實
一、乙○○係設在臺北市○○○路○段96號1樓「瑞昌當舖」之負
    責人，吳文斌、廖偉智則先後受僱於乙○○在當舖內擔任貸
    放事宜（吳文斌任職期間為民國93年1月至同年2月間，之後
    由廖偉智接替，二人均未據起訴）；詎乙○○與吳文斌、廖
    偉智分別共同基於重利之概括犯意聯絡，藉經營瑞昌當舖之
    便，連續於丁○○需款急迫前往借款時，貸以金錢，而取得
    與原本顯不相當之重利，放款情形如下：緣於93年1月10日
    ，丁○○至其當鋪內，以車牌號碼DY-2369號自用小客車質
    當借款新臺幣（下同）15萬元，而由吳文斌出面辦理，與之
    約定每月利息為百分之4、倉棧費為百分之5，丁○○乃因此
    將該自小客車交付作為擔保，其後在93年1月16日，丁○○
    再前往借款11萬元時，由吳文斌接洽辦理，明知前揭車輛已
    經質當借款，與本次借款額度合計，早已超過該車價值可借
    得之款項，本件僅係一般借貸，自無需再收取倉棧費，竟仍
    假藉上開質當借款之名，除了約定每月利息為百分之4外，
    又再收取百分之5之倉棧費，合計月息為百分之9，其後又於
    93 年2月2日、9日及同年3月11日，丁○○分別前來瑞昌當
    舖借款13萬元、20萬元、10萬元時，由廖偉智負責接洽辦理
    ，其明知上情而賡續前揭犯意，除了約定每月利息為百分之
    4 外，又再收取百分之5之倉棧費；前揭汽車質當之後的陸
    續借款，合計金額為54萬元，每筆月息均為百分之9（相當
    於年息百分之108），而取得與原本顯不相當之利息；丁○○在陸續借款後，繳息至94年1月後，因無力再負擔前揭沈
    重利息，始報警處理而循線查悉上情。
二、案經臺北縣政府警察局新店分局報告臺灣臺北地方法院檢察
    署檢察官偵查後起訴。
    理  由
壹、有罪（即被訴重利）部分：
一、訊據被告乙○○矢口否認有上開重利犯行，辯稱：本件係以
    汽車質當借款，伊係依當舖業法之規定，向丁○○收取每月
    4分之利息及5分之倉棧費，並非巧立名目收取重利云云。然
    查：
    (一)被告係瑞昌當舖之負責人，吳文斌、廖偉智則先後受僱於
      被告在當舖內擔任貸放事宜，吳文斌任職期間為93年1月
      至同年2月間，之後由廖偉智接替，丁○○先於上開時間
      ，以前揭汽車向瑞昌當舖質當借款，由吳文斌負責接洽辦
      理，約定月息為百分之4，並收取百分之5之倉棧費，其後
      丁○○又陸續借款，分別是由吳文斌、廖偉智接洽辦理，
      均約定相同之利息及倉棧費用，丁○○就上開借款後，依
      約繳納利息及倉棧費用，直到94年1月以後才未繳納等情
      ，業據被告於本院審理時供承不諱，且經證人丁○○、吳
      文斌於本院審理時（見本院96年4月4日、同年5月3日審判
      筆錄）證述屬實，並有瑞昌當舖之營利事業登記證影本及
      營利事業登記公示詳細資料、前揭借貸之當票存根等（以
      上見95年度偵字第5425號卷第66、132頁，94年警聲搜字
      第1568號卷第13至14頁）附卷可稽。又依證人丁○○於本
      院審理時所述：伊之前是開精品服裝，東昇珠寶銀樓是後
      來才開的，時間約1年半到2年左右，是伊在開東昇珠寶銀
      樓之後資金才開始週轉不過來，伊有向銀行借過錢，因為
      當時已經向銀行借不出錢來，所以才向瑞昌當部借款等語
      。堪認丁○○於前揭向瑞昌當鋪借貸當時，確係處於經濟
      上急迫之情況。
    (二)被告雖辯稱係依當舖業法規定收取利息及倉棧費，而否認
      有巧立名目收取重利之情。惟查：
      1.按質當係指持當人以動產為擔保，並交付於當舖業，向
        其借款、支付利息之行為；又質當之利息，年利率最高
        不得超過48%，且當舖業者收取之倉棧費，不得超過收
        當金額5%，當舖業法第3條第4款、第11條第2項及第20
        條第2項分別定有明文。依證人丁○○於本院審理時所
        述：（被告當天保管車子多久？）好幾個月，（之後被
        告有無將車子還給你？）有，（為何將車子還給你？）
        因為伊女兒打電話說被恐嚇，沒有將車子拿回來的話伊
        女兒會有生命危險，所以伊去向被告要回車子，（拿回
        車子是幾月份的事情？）…正確日期伊不太記得，就是
        在簽讓渡書（本件讓渡書簽立日期為94年7月5日）之前
        將車子拿回來等語。此與證人吳文斌於本院審理時所述
        ：丁○○以車輛質當借款時，車子確實有入庫等語相符
        ；並有該車輛入庫之收據（見95年度偵字第5425號卷
        第132頁）在卷足憑。足認丁○○在第一次向瑞昌當舖
        借款15萬元時，確有以前開之車輛為擔保，並交付於瑞
        昌當舖。是此部分借款當時，約定收取百分之4之月息
        及百分之5之倉棧費，依上開當舖業法之規定尚屬有據
        ，此部分固非巧立名目收取重利。
      2.其後丁○○陸續借款之行為，雖被告稱此係原汽車質當
        借款後之繼續借款，亦可收取倉棧費云云。然查，依證
        人吳文斌於本院審理時所述：（汽車貸款額度如何評估
        ？）在伊個人是借他七成以內，（系爭車輛的價值多少
        ？）伊當時評估她的車價值在30萬內等語。及證人即臺
        北市當舖公會理事長丙○○就此於本院審理時所述：（
        以一部30萬元的汽車，約可以借到多少錢？）22萬元，
        大概可以借到車價的七成左右等語（見本院96年4月4日
        審判筆錄）。則依證人上開所述之核貸標準，本件車輛
        擔保可得借款之額度，最多是22萬元，然丁○○在第一
        次質當借款時即已借得15萬元，其後之借款金額則分別
        為11萬元、13萬元、20萬元、10萬元，與原先貸得款項
        15萬元計算，合計均已超過該車輛可貸得之款項。況且
        ，證人丁○○在前揭借得15萬元款項後，即將車輛交付
        作為擔保，且瑞昌當鋪就此係一直收取利息及倉棧費，
        直到94年1月以後，既如前述。而以借款額度15萬元、
        每月收取百分之5費用計算，則每月可收取之倉棧費高
        達7500元，早就足夠負擔該車輛停費每月所需之保管費
        用，而無再額外收取倉棧費用之必要。綜上各情，可見
        丁○○在其後陸續之借款，實屬一般之借貸，而非原先
        之質當借款，此部分顯係假藉前揭質當借款之名，所額
        外收取之月息百分之5倉棧費，自與質當之車輛保管無
        涉。故此部分所陸續收取之月息百分之9，均屬借貸之
        利息，被告前開所辯，顯係卸責之詞，自無足取。
      3.觀諸本件借款人丁○○均係因須現金周轉情況，急需金
        錢，而向被告經營之瑞昌當舖借款，以現今一般借貸市
        場行情（如存款利息僅有年息百分之1左右，貸款部分
        即以現金卡為例，利息亦不得超過百分之20）觀之，苟
        非確有急迫情形，焉會以年息百分之108之高利借貸。
        而在第一次汽車質當其後之借款，既屬一般借貸性質，
        而與原先之汽車質當借款無涉，自不得再收取倉棧費用
        ，然本件其後之陸續借款，被告經營之瑞昌當舖除收取
        約定之月息百分之4利息外，又再以倉棧費用為名，額
        外收取月息百分之5，合計月息達百分之9，換算週年利
        率高達百分之108，顯係變相收取與原本顯不相當之重
        利無訛。
    (三)就前揭吳文斌、廖偉智其後借貸款項與丁○○之行為，被
      告雖辯稱此係渠等自行與丁○○之約定，與伊無關云云，
      而否認有共同之犯意聯絡。然查，依前揭卷附營利事業公
      示登記資料所載，被告係在92年10月31日即登記為該當舖
      之負責人。又依證人吳文斌於本院審理時所述，其當時係
      受僱於被告，且被告於偵、審中亦自承，在吳文斌、廖偉
      智離後，還有繼續向丁○○收取前揭利息及倉棧費用等語
      ，可見前揭吳文斌、廖偉智辦理借貸而收取重利之行為，
      均係依被告所定之貸放標準而為，故被告就此自應負共犯
      之責。
綜上事證，被告前揭否認犯罪之辯解，核屬臨訟飾卸之詞，難以
憑採。至於被告之辯護人聲請傳喚證人即前揭車輛入庫單收據之
製作人王金柱，及將當票存根上之指紋送鑑定是否與丁○○之指
印相符。查本件以汽車質當借款時，確有將車輛交付當舖保管之
事，且其後之陸續借款，亦有如前述之事證可以證明，是辯護人
此部分調查證據之聲請，核無必要。至於被告辯護人聲請函詢丁○○是否有典當之經驗乙節，查本件係認定被告所經營之瑞昌當
舖乘丁○○需款孔急之急迫情形，而貸與重利，自與被告先前是
否有典當之經驗無涉，是此部分調查證據之聲請，亦無關連性；
均附此敘明。從而本件被告前揭共犯重利行為已經證明，應依法
論科。
二、新舊法比較適用：
    (一)查被告行為後，刑法業於94年2月2日修正公布，95年7月1
      日起施行。按行為後法律有變更者，適用行為時之法律，
      但行為後之法律有利於行為人者，適用最有利於行為人之
      法律，修正後刑法第2條第1項定有明文。此條規定係規範
      行為後法律變更所生新舊法律比較適用之準據法，本身尚
      無新舊法比較之問題，於新法施行後，應一律適用新法第
      2條第1項之規定，為「從舊從輕」之比較。而本次法律變
      更，比較時應就罪刑有關之共犯、未遂犯、想像競合犯、
      牽連犯、連續犯、結合犯，以及累犯加重、自首減輕暨其
      他法定加減原因（如身分加減）與加減例等一切情形，綜
      其全部罪刑之結果而為比較（最高法院95年5月23日95年
      度第8次刑庭會議決議參照）。從而：
      1.刑法第344條第之重利罪，法定刑為1年以下有期徒刑、
        拘役或科或併科1千元以下罰金；比較修正後刑法施行
        法所增訂第1條之1規定「中華民國九十四年一月七日刑
        法修正施行後，刑法分則編所定罰金之貨幣單位為新臺
        幣。九十四年一月七日刑法修正時，刑法分則編未修正
        之條文定有罰金者，自九十四年一月七日刑法修正施行
        後，就其所定數額提高為三十倍。但七十二年六月二十
        六日至九十四年一月七日新增或修正之條文，就其所定
        數額提高為三倍」，修正後刑法施行法第1條之1第2項
        與罰金罰鍰提高標準條例第1條，因上開罰金刑之最高
        額度均屬相同，並非刑罰法令之變更，無刑法第2條第1
        項比較新舊法之適用，應適用裁判時之刑法施行法第1
        條之1（最高法院95年度第21次刑事庭會議決議參照）
        。另刑法第33條第5款修正為「主刑之種類如下：五、
        罰金：新臺幣一千元以上，以百元計算之」，是依修正
        後之法律，刑法第344條重利罪所得科處之罰金刑最低
        則為新臺幣1千元，與被告行為時之罰金罰鍰提高標準
        條例第1條前段規定之提高倍數10倍及修正前刑法第33
        條第5款規定之罰金最低額銀元1元即新臺幣3元相比較
        ，自以被告行為時關於刑法第33條第5款規定科處罰金
        刑之法律較有利於被告。
      2.修正施行前刑法第56條連續犯之規定業經修正公布刪除
        ，則被告之犯行，因行為後新法已刪除連續犯之規定，
        此刪除雖非犯罪構成要件之變更，但顯已影響行為人刑
        罰之法律效果，自屬法律有變更。修正前刑法第56條連
        續犯規定，係以一罪論，但得加重其刑至二分之一，而
        該規定於修正刪除後，刑法就行為罪數，除接續犯、想
        像競合犯、結合犯等實質上或裁判上一罪，以一罪論處
        原則上採取一罪一罰及數罪併罰，故修正前之處罰結果
        ，顯較修正刑法規定一罪一罰或數罪併罰對被告有利。
      3.綜合上述各條文修正前、後之比較，自應整體適用被告
        行為時之法律，即修正前刑法之相關規定及罰金罰鍰提
        高標準條例第1條前段規定，對被告較為有利。
    (二)又修正後刑法第2 條第1 項之規定，係規範行為後「法律
      變更」所生新舊法比較適用之準據法，故如新舊法處罰之
      輕重相同，即無比較適用之問題，非此條所指之法律有變
      更，即無本條之適用，應依一般法律適用原則，適用裁判
      時法（最高法院95年第21次刑事庭會議紀錄參照）。查：
      刑法第28條共犯之規定，於修正前規定為「二人以上共同
      實施犯罪之行為者，皆為正犯」，修正施行後之規定則為
      「二人以上共同實行犯罪之行為者，皆為正犯」，本條之
      修正理由係為排除陰謀共同正犯、預備共同正犯於本條所
      規定之正犯之外。故該條文之修正均屬法理之明文化，對
      被告而言無有利、不利之情形，是無新舊法比較之問題，
      自應逕行適用裁判時法。
三、核被告上開所為，係犯刑法第344條之重利罪。被告就上開
    犯罪，分別與吳文斌、廖偉智有犯意之聯絡及行為之分擔，
    為共同正犯。本件多次重利犯行，時間緊接，方法相同，觸
    犯構成要件相同之罪名，顯均係基於概括犯意為之，應依修
    正前刑法第56條連續犯之規定論以一罪，並依法加重其刑。
    爰審酌被告於犯罪後均未坦承犯行，暨本件收取重利之期間
    等一切情狀，量處如主文所示之刑，以示懲儆。又被告行為
    時之刑法第41條規定：「犯最重本刑為五年以下有期徒刑以
    下之刑之罪，而受六個月以下有期徒刑或拘役之宣告，因身
    體、教育、職業、家庭之關係或其他正當事由，執行顯有困
    難者，得以一元以上三元以下折算一日，易科罰金。但確因
    不執行所宣告之刑，難收矯正之效，或難以維持法秩序者，
    不在此限。併合處罰之數罪，均有前項情形，其應執行之刑
    逾六月者，亦同。」，且依其時罰金罰鍰提高標準條例第2
    條前段規定，就其原定數額提高為100倍折算1日，即以銀元
    100元至300元（即新臺幣300元至900元）折算一日，而修正
    後之刑法第41條規定：「犯最重本刑為五年以下有期徒刑以
    下之刑之罪，而受六個月以下有期徒刑或拘役之宣告者，得
    以新臺幣一千元、二千元或三千元折算一日，易科罰金。前
    項規定於數罪併罰，其應執行之刑未逾六月者，亦適用之。
    」，經比較修正前、後之易科罰金標準，以修正施行前之規
    定，較有利於被告，自應依修正前刑法第41條第1項前段規
    定，諭知易科罰金之折算標準。
四、不另為無罪諭知部分：依起訴書犯罪事實所載，認為前揭汽
    車質當借款15萬元亦屬重利行為。查，該次借款確有將汽車
    作為擔保，並交付瑞昌當舖保管，業據認定如前，則該次收
    取之倉棧費，按前揭當鋪業法之規定，自屬有據，當非巧立
    名目收取重利。雖其後丁○○經被告同意將該車輛借出，然
    依丁○○前揭於本院審理時所述，其對於借出車輛時間已不
    復記憶，只知道是在94年7月5日簽讓渡書之前，而本件是在
    94年1月以後，丁○○即未再繼續繳納利息，俱如前述，是
    在丁○○取回車輛之後，被告是否仍有繼續收取倉棧費用一
    事，既無從確知，不僅難令被就此負重利之責，又縱令其在
    丁○○取回車輛後有繼續收取倉棧費而有不當之處，惟此僅
    為被告嗣後應否負民法上之返還責任問題，尚難以此推認在
    典當之初，即有收取重利之犯意。是公訴人此部分所指犯行
    尚屬不能證明，然依公訴意旨所載，認此部分與前揭論罪間
    有裁判上之一罪關係，爰不另為無罪諭知。
貳、無罪（即被訴妨害自由、強制）部分：
一、公訴意旨略以：丁○○在陸續向被告借款後，自94年初起，
    即因利息負擔過重而無法償還，且丁○○開立之支票已遭退
    票，被告心生不滿，與姓名年籍均不詳之成年男子數人，共
    同基於以其他非法方法剝奪人行動自由之概括犯意聯絡，先
    於94年5月17日（起訴書誤載為同年6月初某日）晚間8時許
    ，以電話通知丁○○至瑞昌當舖處理債務，被告在當舖內脅
    迫丁○○簽下支票，否則要將丁○○押上車帶走，不讓丁○○撥打電話及走出店門口，以此方式剝奪丁○○之行動自由
    ，丁○○因此心生畏懼，簽下面額為80萬元及15萬元支票2
    紙，被告等人又得寸進尺要求丁○○支付討債人員10萬元費
    用時，丁○○遂以電話撥打110報案，於遭強押上灰色自小
    客車之際，適警方趕到現場，而將雙方帶往景美派出所，因
    警方要求雙方自行處理，並未介入，丁○○只得簽下內容為
    丁○○有以不正當方法騙取瑞昌當舖汽車行照及珠寶鑽石，
    且開始不繳息及歸還本金等之協議書。後因丁○○始終無法
    償還，被告又承上概括犯意，與姓名年籍均不詳之成年男子
    數人，於94年7月5日前往丁○○所經營設於臺北縣新店市○○路41號東昇珠寶銀樓內，語出凶狠命丁○○交出所有鑰匙
    ，否則將對其不利等語，且不讓丁○○出門，以此方式剝奪
    丁○○之行動自由，丁○○因而心生恐懼拿出鑰匙之際，即
    遭被告搶走，被告又逼迫丁○○隨其等前往瑞昌當舖，命丁○○於己○○擬妥之讓渡書上簽名，內容為丁○○讓渡其對
    東昇珠寶銀樓之權利，丁○○為求脫身，而於簽名後始得離
    去現場。被告為求抵債，復於94年9月間，將東昇珠寶銀樓
    內之物品搬離放置於瑞昌當舖內。因認被告上開所為，涉有
    刑法第302條第1項之妨害自由及同法第304條第1項之強制等
    罪嫌。
二、訊據被告堅詞否認有公訴人上開所指犯行，辯稱：本件係丁○○前後共向伊借款154萬元後未按期償還，伊才於94年5月
    17日打電話給丁○○，通知其至瑞昌當舖協調還款事宜，因
    協調未果，丁○○竟報警處理，伊才與丁○○至警察局再協
    調，之後才簽立協議書，惟丁○○並未依協議書內容履行還
    款，丁○○才於94年7月5日，提議以所經營之東昇珠寶銀樓
    讓渡抵債，伊才前去丁○○之東昇珠寶銀樓察看，而丁○○
    事後亦到伊之瑞昌當舖簽立讓渡書，並交出店內鑰匙，伊並
    未以強暴、脅迫之方法，剝奪丁○○之行動自由，並迫使其
    簽立支票、協議書及讓渡書等語。
三、公訴人認被告涉有上開犯行，係以：(一)證人丁○○於偵查中
    之證述；(二)證人林曉萍於警詢中之證述；(三)證人戊○○於偵
    查中之證述；(四)證人己○○於偵查中之證述；(五)丁○○前揭
    簽立之協議書、讓渡書；(六)在瑞昌當舖內扣得丁○○經營之
    東昇珠寶銀樓物品：油畫11幅、國畫2幅、保險櫃1個、銅質
    衣架1個、銅質鏡面1個、水族箱1個、展示櫃1個，及丁○○
    簽發之本票14張、支票7張等物；(七)瑞昌當舖現場照片17張
    ；(八)被告在雅虎奇摩刊登拍賣東昇珠寶銀樓之網頁等；為主
    要論據。
四、按犯罪事實應依證據認定，無證據不得認定犯罪事實；又不
    能證明被告犯罪者，應諭知無罪之判決，刑事訴訟法第154
    條第2項、第301條第1項分別定有明文。又事實之認定，應
    憑證據，如未能發現相當證據，或證據不足以證明，自不能
    以推測或擬制之方法，為裁判基礎；且認定不利於被告之事
    實須依積極證據，苟積極證據不足為不利於被告事實之認定
    時，即應為有利於被告之認定（最高法院40年臺上字第86號
    、30年上字第816號判例意旨參照）。經查：
    (一)公訴人前揭所指妨害自由及強制等行為，固據被害人丁○○於偵查及本院審理時證述在卷。惟按現行刑事訴訟法並
      無禁止被害人於公訴程序為證人之規定，自應認被害人在
      公訴程序中具有證人適格（即證人能力），然被害人與一
      般證人不同，其與被告處於絕對相反之立場，其陳述之目
      的，在使被告受刑事訴追處罰，內容未必完全真實，證明
      力自較一般證人之陳述薄弱。故被害人縱立於證人地位而
      為指證及陳述，且其指證、陳述無瑕疵可指，仍不得作為
      有罪判決之唯一依據，應調查其他證據以察其是否與事實
      相符，亦即仍須有補強證據以擔保其指證、陳述之真實性
      ，始得採為斷罪之依據（最高法院94年度臺上字第3326號
      判決要旨參照）。是被害人丁○○之陳述是否與事實相符
      ，仍應調查其他事實以資審認，自難僅憑其單一指訴，遽
      為不利於被告之認定。
    (二)就被害人丁○○前揭所指94年5月17日遭妨害自由及強制
      之事，公訴人雖舉證人即被害人丁○○報案後到場處理之
      員警甲○○、庚○○，及到景美派出所之後負責處理之員
      警黃世興，暨前揭所簽立之協議書（見95年度偵字第5425
      號卷第65頁）等為證，來補強被害人丁○○此部分指訴之
      真實性。然查：
      1.依被害人丁○○於偵、審中所述：是因為當時遭到控制
        行動自由，其心生畏懼，才趁被告不注意時打電話報警
        ，並在報警時表示在羅斯福路上之瑞昌當舖被人押著云
        云。然依證人甲○○就此於本院審理時所述：伊等是接
        獲勤務中心的通報這地方有糾紛，伊與同事開車過去瞭
        解一下大致情形，他們有財務糾紛，（是否記得通報內
        容？）應該是只有講說是糾紛而已，（除了糾紛以外，
        通報內容有無提到什麼？）沒有等語。及證人庚○○就
        此於本院審理時所述：是巡邏時接獲勤務中心通報說有
        糾紛要伊等處理，（勤務中心通報內容為何？）說該址
        有糾紛要警方去處理等語（以上見本院96年6月6日審判
        筆錄）。而依卷附證人甲○○、庚○○當天值勤所填載
        之工作紀錄簿（附於本院卷），亦記載「處理羅六段96
        號糾紛案（係因財務問題移責由備勤黃世興處理）」等
        語。何以證人甲○○、庚○○接獲勤務中心之通報內容
        ，卻僅係單純之糾紛，並非被害人丁○○前揭所指行動
        自由遭受控制、心生畏懼之事？
      2.又依被害人於偵、審中所述行動自由遭受控制之情況，
        係其在進入瑞昌當舖後，被告將瑞昌當舖外的鐵門拉下
        來，不讓其出門，並且脅迫其簽下借據及本票，又在瑞
        昌當舖外準備車輛要將其押走云云。然依證人甲○○就
        此於本院審理時所述：（你們到達當舖時，門是關上還
        是打開？）門是打開，（鐵門有無拉下？）沒有…他們
        是在辦公室的裡面，現場鐵門沒有關上，（玻璃門是否
        可以自動開啟？）沒有鎖住，因為伊等直接就可以推進
        去等語。及證人庚○○就此於本院審理時所述：（到場
        時當舖的玻璃門是打開還是關上？）沒有打開，但是伊
        等到時可以進去，伊等到時店家就走出來了，而裡面還
        有個鐵門，（當時被告與那位女性是在鐵門裡面還是外
        面？）裡面，被告是走出來，而那位女性是在裡面，（
        你們走進當舖裡面時，鐵門是打開還是關上？）開著，
        （在現場外，有無看到其他車輛？）沒有注意到等語。
        根本並無被害人丁○○所指當舖外鐵門拉下來、被控制
        行動自由之情，亦無其所指在當舖外有準備車輛要將之
        押走之事。又被害人丁○○所指遭逼迫簽下借據及本票
        云云，依證人甲○○及庚○○就此於本院審理時所述，
        渠等均表示沒有印象被害人丁○○當時有提及此事，若
        有，則會一同帶回派出所處理等語。何以被害人丁○○
        在為此報警後，見到員警到場處理，竟未立即向到場員
        警提及此事？況且，依證人甲○○、庚○○於本院審理
        時所述，其等到現場處理時，有看見被害人丁○○與被
        告間之口角爭執，雙方都很激動等語。是若被害人丁○○確有行動自由受控制並遭到脅迫，因此身心害怕，何
        以竟膽敢與被告爭執？則被害人丁○○此部分所指是否
        合於真實，並非無疑。
      3.證人甲○○、庚○○至現場處理後，即將被害人丁○○
        與被告帶回景美派出所，由被害人丁○○與被告在派出
        所內協調債務清償之事等情，則據證人黃世興於本院審
        理時證述明確（見本院96年5月3日審判筆錄）。被害人
        丁○○雖於本院審理時指稱：是遭被告逼迫簽立該協議
        書，如果不簽的話，沒有辦法走出警察局，沒有把事情
        處理好，出去警察局還是這樣云云。然而依證人黃世興
        就此於本院審理時所述：（被告及丁○○到派出所後，
        你如何處理？）讓他們二人在伊等辦公室裡面進行協調
        ，（當天有無協調結果？）這是他們債務上面的問題，
        伊等只是保護丁○○的安全，（他們二人協調時，你有
        無在場？）他們在辦公室裡面協調，伊是站在門口，（
        他們談了多久？）很久，一個多小時，（他們在協談的
        一個小時，你是否都有在看？）沒有，伊是偶爾才過去
        看一下，看有無發生糾紛，（在你看的過程中，有無發
        生何糾紛？）沒有，（有無看到他們吵架或大小聲的情
        況？）沒有，（協調過程中，是否都沒有起任何的爭執
        ？）伊記得沒有等語。故在被害人丁○○與被告在派出
        所協調之過程，亦無其所指遭逼迫簽下協議書之情。
      4.公訴人雖以：依證人甲○○及庚○○於審理時所述，一
        般單純財物糾紛並不會帶回派出所處理，本件是因為被
        害人丁○○有向渠等表示生命受到脅迫、威脅等情況，
        渠等才會將被害人丁○○及被告帶回派出所，且證人黃
        世興在處理時，被害人丁○○亦有向其表示生命遭受威
        脅等情，而認被害人丁○○在瑞昌當舖內行動自由確有
        遭受限制。然查，依證人甲○○及庚○○就此於本院審
        理時所述，其等係因被害人丁○○表示遭受威脅、恐嚇
        ，為了釐清案情，才帶被害人丁○○及被告回派出所處
        理，然依其等在現場所見，被害人丁○○行動自由並未
        有任何遭受控制之情。而依證人黃世興於本院審理時所
        述，亦係在被害人丁○○與被告到派出所後，被害人丁○○向其表示怕生命受到威脅。故證人甲○○、庚○○
        及黃世興所知，均係片面聽聞自被害人丁○○之指訴，
        才分別為上開處理，自難據此推論被害人丁○○行動自
        由有遭受控制之事。
    (三)就被害人丁○○前揭所指94年7月5日遭妨害自由及強制之
      事，公訴人雖舉證人即出租前揭東昇珠寶銀樓營業址之人
      林曉萍、證人即當天在場之人戊○○與證人即繕打前揭讓
      渡書之人己○○等，及前揭所簽立之讓渡書、被告刊登之
      拍賣網頁、在瑞昌當舖內扣得上開東昇珠寶銀樓內之物品
      及現場照片（以上見95年度偵字第5425號卷第42至47、56
      至64、68至76頁，94年度核退字第5070號卷第26至28頁）
      等為證，來補強被害人丁○○此部分指訴之真實性。惟查
      ：
      1.依證人林曉萍就此於警詢中所述：（94年7月5日）當天
        伊不在場，但伊先生有在場（伊店裡），也沒有看見被
        害人被強押等語（見95年度偵字第5425號卷第5頁）。
        及證人戊○○就此於偵查中所述（7月5日有無看到乙○○等人到珠寶行搬東西？）乙○○有跟伊說這個店是由
        他頂，而丁○○隔天有打電話給伊，伊有問乙○○是做
        什麼，因為當天乙○○有給伊早餐店的名片，丁○○說
        那是伊朋友，來幫伊處理等語；於本院審理時所述：（
        告訴人丁○○94年7月5日有無帶同被告與你認識？）有
        ，被告及丁○○兩人進到伊店裡，伊店是在珠寶店的隔
        壁，邱先生在前面，丁○○在後面，他們是一起進來，
        邱先生給伊一張名片，跟伊說隔壁的店已經頂讓給他，
        以後就由他經營，有什麼事可以跟他說，（當時在場的
        人，除了被告及丁○○外，有無其他人？）沒有，（告
        訴人丁○○事後有無打電話再與你提過此事？）有，隔
        天早上，（你們電話通話內容如何？）伊問他邱先生是
        做什麼，因為邱先生給伊的名片是早餐店的名片，伊覺
        得很訝異，心想早餐店怎麼可以做珠寶，伊就問丁○○
        ，他就說邱先生是她好朋友，來幫她處理這家店，（94
        年7月5日見過丁○○，之後有無再見過他？）有，隔了
        10幾天，伊有看到丁○○，伊記得是有二個小姐進來要
        頂店，因為丁○○有告訴伊，說要把店頂給來看店的小
        姐等語（見同上偵查卷第113頁，本院96年5月3日審判
        筆錄）。均無被害人丁○○所指遭被告偕同數人將其強
        押出東昇珠寶銀樓之事。
      2.又依證人己○○於本院審理時所述：（在94年7月5日被
        告有無指示你繕打一份讓渡書？）有，大概是下午一、
        二點左右，（丁○○何時到瑞昌當舖？）大概三、四點
        左右，（丁○○到時，被告有無在場？）沒有，是黃小
        姐自己進來，伊在後面看電視，她進來後說等一下被告
        會來，他們有事情要談，（當時丁○○有無表示不簽或
        其他異議？）沒有，他們談了快一小時，黃小姐是希望
        被告能夠頂讓整家店，不要把東西分別賣，看伊等能否
        幫她找到買主…她是跟伊邱老闆協調，是老闆請伊刊登
        ，同時雙方找買主，看誰找的價格高，就頂讓給誰等語
        （見本院96年5月3日審判筆錄）。亦無被害人丁○○所
        指遭被告逼迫到瑞昌當舖而簽立讓渡書之事。
      3.至於公訴人所指在瑞昌當舖內扣得被告強行搬取之上開
        東昇珠寶銀樓內物品乙節。依證人戊○○就此於本院審
        理時所述：（之後有無看到被告去珠寶店搬東西？）有
        ，（看過幾次？）約四、五次。因為伊都聯絡不到黃小
        姐，而且已經停電，店裡面有養魚，都死掉了，臭味出
        來，伊就聯絡邱先生，所以邱先生就去處理這些死魚，
        隔了一段時間，約1個月左右，才去搬珠寶店的東西等
        語。及證人己○○就此於本院審理時所述：因為房東說
        裡面的魚死掉很臭，所以他們過去清理，而且那邊已經
        沒有電了，房東也要收回店面，所以才把店裡面的東西
        搬回來等語。則被告前去搬取該珠寶店內物品，並無公
        訴人所指強行搬取之情。
      4.況且，若被害人丁○○當時確有遭被告惡害相脅，才交
        出該珠寶店之鑰匙，要以該珠寶店抵償債務，依證人戊○○上開在本院審理時所述，何以被害人丁○○還會帶
        同被告，將其介紹在珠寶店隔壁之證人戊○○？又何以
        未對證人戊○○為任何求救之舉措？又何以在隔天撥打
        電話給證人戊○○時，還要向之表示被告係其朋友，幫
        其處理該店之事等語？又何以在前揭簽立讓渡書之後，
        被害人丁○○還膽敢帶同他人看該珠寶店，並洽談頂讓
        之事？又何以在簽署該讓渡書後，被告並未立刻前去該
        店內將物品搬走以抵償債務，反而是要拖到該店租約到
        期、房東催促要收回店面時，才前來搬取？則被害人丁○○此部分之指訴，並非毫無可疑之處。
    (四)綜上所述，公訴人所舉之前揭補強證據，不僅無法證明被
      害人丁○○之指訴是否合於真實，且被害人丁○○之指訴
      ，復有如前述可疑之處，非毫無瑕疵可指。至公訴人所指
      ：若被害人丁○○係自願簽立前揭協議書、讓渡書，則債
      務已因此了結，何以竟未將之前一併簽立之本票、支票一
      併取回，或要求被告書立收據。查，被害人丁○○與被告
      因本件債務，而有前揭糾紛，才會報警前來處理，既據證
      人甲○○、庚○○證述明確如前，可見被告對於被害人丁○○是否在協議過後，會依約償還債務，早已有所存疑，
      況且，在簽立前揭協議書、讓渡書之後，被告並未因此獲
      得清償，故其在未獲償之下，並未一併交還被害人丁○○
      原先借款時所書立之本票、支票，甚至未書立清償證明之
      收據與被害人丁○○，並非毫無緣由，自難據此推認必有
      前揭不法脅迫簽立協議書、讓渡書之事。此外，復查無其
      他積極證據足以證明被告涉犯公訴人所指之上開妨害自由
      及強制等犯行，按上說明，自應為無罪諭知。
    (五)公訴人此部分所指犯行既無積極證據足以證明，則被告之
      辯護人就此聲請調閱被害人丁○○支票往來紀錄、勘驗前
      揭扣案支票及本票是否為同一枝筆、同一時間所書寫，即
      核無必要，附此敘明。
據上論斷，應依刑事訴訟法299條第1項前段、第301條第1項，刑
法第2條第1項前段、第28條、第344條，修正前刑法第56條、第
41條第1項前段，刑法施行法第1條之1，修正前罰金罰鍰提高標
準條例第2條，現行法規所定貨幣單位折算新臺幣條例第2條，判
決如主文。
本案經檢察官黃于真到庭執行職務。
中　　華　　民　　國　　96　　年　　6 　　月　　28　　日
　　　　　　　　　刑事第七庭    審判長法　官  梁耀鑌
　                                    法  官  吳冠霆
                                      法  官  許泰誠
以上正本證明與原本無異。
如不服本判決，應於判決送達後10日內，向本院提出上訴狀。
　　　　　　　　　　　　　　　　      書記官　劉麗英
中　　華　　民　　國　　96　　年　　6 　　月　　28　　日
附錄本案論罪科刑罰法條全文
中華民國刑法第344條
（重利罪）
乘他人急迫、輕率或無經驗貸以金錢或其他物品，而取得與原本
顯不相當之重利者，處1年以下有期徒刑、拘役或科或併科1千元
以下罰金。
